【裁判字號】    97,交簡上,78
【裁判日期】    971017
【裁判案由】    過失傷害
【裁判全文】
臺灣臺北地方法院刑事判決            97年度交簡上字第78號
上  訴  人  臺灣臺北地方法院檢察署檢察官
被      告  丙○○
上列上訴人因被告過失傷害案件，不服本院中華民國97年5月
7日97年度交簡字第42號第一審簡易判決（起訴案號：臺灣臺
北地方法院檢察署97年度調偵字第320號），提起上訴，本院
管轄第二審之合議庭審理，判決如下︰
    主  文
原判決撤銷。
丙○○因過失傷害人，處有期徒刑肆月，如易科罰金，以新臺幣
壹仟元折算壹日。
    事  實
一、丙○○之普通重型機車駕駛執照已遭吊扣，竟仍於吊扣期間
    ，即民國96年11月30日上午7時30分許，駕駛車牌號碼001-B
    LH號重機車，而在沿臺北市信義區市○○道○段，由西往東
    方向行駛，行經該路段10號與八德路4段36巷口時，本應注
    意行車速度，依速限標誌或標線之規定，無速限標誌或標線
    者，行車時速不得超過50公里；汽車行駛時，駕駛人應注意
    車前狀況，並隨時採取必要之安全措施，而依當時情形天候
    晴，日間自然光線，路面乾燥無缺陷、無障礙物，視距良好
    ，並無不能注意之情事，竟以60公里之時速超速行駛，並疏
    未注意車前狀況，隨時採取必要之安全措施，適有甲○○駕
    駛車牌號碼KEC-158號重機車，由南往北方向行駛欲穿越該
    路口，丙○○因閃避不及，其所駕機車前車頭乃撞及甲○○
    之左小腿，致甲○○因之受有左側脛骨及腓骨嚴重截節性骨
    折、右側肩峰鎖骨關節分離之傷害。丙○○肇事後，於未被
    有偵查犯罪職權之機關或公務員發覺前，留在現場向據報到
    場處理之臺北市政府警察局信義分局交通分隊警員楊志雄坦
    承為肇事者而自首接受裁判。
二、案經丙○○自首及被害人甲○○訴由臺北市政府警察局信義
    分局報告臺灣臺北地方法院檢察署檢察官偵查起訴，被告丙
    ○○於本院審理中自白犯罪，經本院認為宜改簡易判決處刑
    ，逕以簡易判決。
    理  由
壹、程序部分：
一、按被告以外之人於審判外之言詞或書面陳述，除法律有規定
    者外，不得作為證據，刑事訴訟法第159條第1項定有明文；
    次按，被告以外之人於偵查中向檢察官所為之陳述，除顯有
    不可信之情況者外，得為證據，刑事訴訟法第159條之1第2
    項亦定有明文。經查，證人即告訴人甲○○於偵查中檢察官
    訊問時所為之證述，雖屬被告以外之人在檢察官面前之陳述
    ，屬傳聞證據，然依當時作成之客觀條件及環境，並無顯不
    可信之情形，且經具結，依刑事訴訟法第159條之1第2項之
    規定，應具證據能力。
二、再按，被告以外之人於審判外之陳述，雖不符前4條之規定
    ，而經當事人於審判程序同意作為證據，法院審酌該言詞陳
    述或書面陳述作成時之情況，認為適當者，亦得為證據；當
    事人、代理人或辯護人於法院調查證據時，知有第159條第1
    項不得為證據之情形，而未於言詞辯論終結前聲明異議者，
    視為有前項之同意；同法第159條之5規定甚明。本案所據以
    認定被告丙○○犯罪事實之證據，其中告訴代理人乙○○於
    警詢時之指訴、道路交通事故現場圖、道路交通談話紀錄表
    、道路交通事故補充資料表、道路交通事故調查報告表(一)、
    道路交通事故調查報告表(二)、交通事故肇事人自首情形紀錄
    表、道路交通事故初步分析研判表、臺北市交通管制工程處
    97年8月29日北市交工控字第09730286400號函、國軍松山總
    醫院附設民眾診療服務處診斷證明書，雖均屬被告以外之人
    於審判外之言詞或書面陳述部分屬傳聞證據，然因上訴人及
    被告於本院言詞辯論終結前均未對其證據能力聲明異議，本
    院認該等傳聞證據作成之情況亦無不當之情形，依刑事訴訟
    法第159條之5規定，該等傳聞證據均具備證據能力，合先敘
    明。
貳、實體部分：
一、訊據被告丙○○對於在前揭時地駕車肇事之事實坦承不諱，
    並自認其有過失，核與告訴代理人即告訴人甲○○之子乙○
    ○指訴相符、並經告訴人甲○○於偵查中檢察官訊問時到庭
    具結證述綦詳，復有道路交通事故現場圖、臺北市政府警察
    局信義分局交通分隊交通事故談話記錄表、道路交通事故補
    充資料表、現場照片10張、道路交通事故調查報告（一）、
    （二）、道路交通事故初步分析研判表及臺北市交通管制工
    程處97年8月29日北市交工控字第09730286400號函等件在卷
    可佐（見臺灣臺北地方法院檢察署97年度偵字第3044號偵查
    卷第13頁至第16頁、第20頁至第23頁、第26頁、97年度請上
    字第235號卷第6頁、本院卷（二）第2頁、第3頁）。而告訴
    人因之受有左側脛骨及腓骨嚴重截節性骨折、右側肩峰鎖骨
    關節分離之傷害，至今尚未痊癒乙情，亦有國軍松山總醫院
    附設民眾診療服務處97年01月10日、97年9月22日診斷證明
    書（甲種）、告訴人受傷照片6張（見同上偵查卷第42 頁、
    本院卷（二）第13頁、第14頁）等件在卷可憑。足認被告前
    開出於任意性所為之自白核與事實相符，應可採信。
二、按汽車行駛時，駕駛人應注意車前狀況，並隨時採取必要之
    安全措施，又行車速度，依速限標誌或標線之規定，無速限
    標誌或標線者，行車時速不得超過50公里，道路交通安全規
    則第94條第3項、第93條第1項第1款前段分別定有明文，復
    依同規則第2條第1項第1款，該規則所稱「汽車」包含機器
    腳踏車。本件被告騎乘上開機車，在經過臺北市信義區市○
    ○道○段10號與八德路4段36巷口時，自應依前開規定，注意
    行車時速不得超過50公里及車前狀況，隨時採取必要之安全
    措施，而衡諸當時狀況天候晴，日間自然光線，路面乾燥無
    缺陷、無障礙物，視距良好，並無不能注意之情事，有上開
    事故調查報告表可稽，並為被告所不爭執，是客觀上並無不
    能注意之情事，詎被告竟疏未注意，反以時速60公里之速度
    超速行駛，並疏未注意車前狀況，隨時採取必要之安全措施
    ，致其所騎乘之機車撞及駕駛車牌號碼KEC-158號重機車由
    南往北方向行駛欲穿越該路口之告訴人，致告訴人因之受有
    上述之傷害，其就本件車禍事故之發生，自有過失甚明，且
    其過失顯與告訴人之上開傷害有相當因果關係。又雖告訴人
    領有普通大客車執照駕駛重型機車，而違反道路交通管理處
    罰條例第22條第1項第4款之規定乙節，除經告訴代理人於本
    院審理中指陳外（見本院卷（一）第20頁），並有臺北市政
    府警察局交通警察大隊道路交通事故初步分析研判表（見97
    年度請上字第235號卷第6頁）在卷可稽，但被告之過失既為
    危害發生之原因，被告之刑責，當不能因此抵免，前開情狀
    僅可供量刑之斟酌而已。是本件事證明確，被告犯行堪以認
    定。
三、核被告被告所為，係犯刑法第284條第1項前段之過失傷害罪
    。按汽車駕駛人，無駕駛執照駕車、酒醉駕車、吸食毒品或
    迷幻藥駕車、行駛人行道或行經行人穿越道不依規定讓行人
    優先通行，因而致人受傷或死亡，依法應負刑事責任者，加
    重其刑至二分之一，道路交通管理處罰條例第86條第1項定
    有明文，本件被告於普通重型機車駕駛執照吊扣期間，猶無
    照駕駛前開重型機車因而肇事，自有上揭加重條文之適用。
    又被告於肇事後，雖未親自報案，但經他人報案並未敘明肇
    事人姓名，迄臺北市政府警察局信義分局交通分隊警員前往
    現場處理時，被告在場並當場承認為肇事人乙節，有台北市
    政府警察局道路交通事故肇事人自首情形紀錄表、前述交通
    事故談話紀錄表（見同上偵查卷第15頁、第25頁）可考，被
    告在有偵查犯罪職權之公務員知悉前，向警員告知其犯罪，
    而不逃避接受裁判，核屬自首，爰依刑法第62條前段之規定
    減輕其刑。並依法先加重而後減輕之。
四、原審以被告事證明確，予以論罪科刑，固非無見。惟查，原
    審判決漏未斟酌被告有道路交通管理處罰條例第86條第1項
    之加重事由及刑法第62條前段自首之減輕事由，亦未斟酌被
    告與告訴人均屬無照駕駛等重要事項，自屬無可維持。上訴
    意旨以原審漏未爰引道路交通管理處罰條例第86條第1項之
    規定，加重被告之刑，為有理由，應由本院將原判決撤銷改
    判。爰審酌被告就本件車禍事故之發生，過失情節非輕，告
    訴人所受之傷勢嚴重，至今尚未痊癒，且被告犯後雖坦認犯
    行，但車禍發生迄今均未賠償告訴人之損害之態度等一切情
    狀，量處如主文所示之刑，併諭知易科罰金之折算標準，以
    資懲儆。
據上論斷，應依刑事訴訟法第455條之1第1項、第3項、第369條
第1項前段、第364條、第299條第1項前段，刑法第284條第1項前
段、第62條前段、第41條第1項前段，道路交通管理處罰條例第
86條第1項，刑法施行法第1條之1第1項、第2項前段，判決如主
文。
本案經檢察官蔡宏展到庭執行職務。
中    華    民    國    97    年    10    月    17    日
                  臺灣臺北地方法院交通法庭
                              審判長  法  官  黃程暉
                                      法  官  蕭清清
                                      法  官  鄭昱仁
以上正本證明與原本無異。
不得上訴
                                      書記官  宋德華
中    華    民    國    97    年    10    月    17    日
附錄本案論罪科刑法條
中華民國刑法第284條（過失傷害罪）
因過失傷害人者，處 6 月以下有期徒刑、拘役或 5 百元以下罰
金，致重傷者，處1年以下有期徒刑、拘役或5百元以下罰金。
從事業務之人，因業務上之過失傷害人者，處1年以下有期徒刑
、拘役或1千元以下罰金，致重傷者，處3年以下有期徒刑、拘役
或2千元以下罰金。


司法院資訊處製作；財團法人民間司法改革基金會備份。
